【裁判字號】    97,簡上,195
【裁判日期】    971110
【裁判案由】    贓物
【裁判全文】
臺灣桃園地方法院刑事判決             97年度簡上字第195號
上  訴  人
即  被  告  甲○○
選任辯護人  林鈺雄律師
            魏雯祈律師
上列上訴人即被告因贓物案件，不服本院簡易庭於民國97年1 月
25日所為之96年度桃簡字第2799號刑事簡易判決（原檢察官聲請
簡易判決處刑案號：96年度偵字第3253號），提起上訴，本院管
轄第二審合議庭判決如下：
    主  文
上訴駁回。
    事  實
一、甲○○為址設桃園縣蘆竹鄉○○路○ 段33之2 號「延泉有限
    公司」負責人，經營汽車材料進口買賣業務，其明知乙○○
    進口之日本三菱汽車公司出產之型號：LANCER EVOLUTIONⅦ
    （第7 代）之引擎編號4G63DC3650號之引擎及其他紅色車身
    等零件，均係來路不明之物品（查該引擎及其他車身等零件
    ，係日本籍人士宮澤三三三所有，於民國94年6 月18日，停
    放在其位於日本三重縣鈴鹿市中旭丘3-12-5C201號室住處
    附近之停車場，嗣於94年6 月19日遭不詳之人所竊取），竟
    於94年8 月間某日，基於故買贓物之犯意，以新臺幣（下同
    ）348,000 元之價格，向乙○○購買上開汽車引擎、車身及
    其他與本案無關之零件，旋在其所經營之延泉有限公司內重
    新組裝，變造應有汽車製造商烙鑄車身號碼之引擎室鈑金（
    俗稱防火牆），並將上開引擎置入經其改裝過之左駕版（日
    本為右駕版）車體內，嗣於95年4 月26日10時30分許，為警
    在上址查獲，並扣得改裝汽車壹輛（含前開汽車引擎及車身
    等零件），復經警拓以引擎號碼，透過國際合作，查悉上開
    引擎乃日本失竊車輛所有，因而得悉上情。
二、案經內政部警政署國道公路警察局移請臺灣桃園地方法院檢
    察署檢察官偵查後聲請簡易判決處刑。
    理  由
一、訊據被告矢口否認有何故買贓物之犯行，辯稱：上開汽車車
    殼、引擎係伊於94年8 月間以348,000 元向乙○○購買的，
    當時這批貨伊是請司機丙○○幫伊載上來的，伊不知那些是
    贓物云云，林鈺雄、魏雯祈律師為被告辯護稱：LANCER EVO
    LUTIONⅦ在臺灣沒有進口，此款車型在日本非常暢銷，在臺
    灣玩車的人，會購買報廢的引擎，組裝在自己的車輛，或是
    整輛的報廢車輛進口之後，以自己在臺灣可以使用的該廠牌
    車牌掛在報廢的車上使用，藉此滿足虛榮心或性能慾望，被
    告因多次向乙○○購買車殼及引擎，已具備相當之信任關係
    ，被告相信乙○○係從事合法廢五金進口，所以才疏未向乙
    ○○索取進口報單，另因本款車型在日本係右駕版，來臺後
    必須改成左駕版，以符合國人之駕駛習慣，在改裝方向機柱
    時，需另行安裝新擋火牆重新焊接，故扣案車輛擋火牆尚無
    烙印車身號碼亦屬改裝過程中正常之現象，而本案車殼部分
    售價為28萬元，以一輛報廢、切割的車殼來說，已經是相當
    高的價格，但是因為本款車輛沒有進口，所以才需以如此高
    價購買，至於之後被告以60萬元價格出售，是因為被告還需
    要組裝，工資，所以實際上的成本已經是50幾萬元，故出售
    價格是合理的獲利，被告也可以清楚交代物品來源，而這些
    物品也是用相當的價格收購，故被告在主觀上並無購買贓物
    的認識云云。經查：
  (一)扣案之日本三菱汽車公司出產之型號：LANCER EVOLUTIONⅦ
    （第7 代）之引擎（引擎編號4G63DC3650號）及其他紅色車
    身等零件，係日本籍人士宮澤三三三所有，於94年6 月18日
    ，停放在其位於日本三重縣鈴鹿市中旭丘3-12-5C201號室
    住處附近之停車場，嗣於94年6 月19日遭不詳之人所竊取等
    情，業據被害人宮澤三三三於日本三重縣鈴鹿警察署指訴綦
    詳，並有透過臺灣駐日代表處與日本警方聯繫查證之相關文
    件（含原文及譯文）、日本警方提供之「登錄事項書」、「
    一時抹消登錄證明書」、「宮澤三三三報案筆錄」等資料附
    卷可稽（見偵卷第26頁至第44頁），足徵被告所購入前開引
    擎及車身等零件均係宮澤三三三遭人竊取而屬來路不明之贓
    物，不得任意故買甚明。
  (二)另扣案之LANCER EVOLUTIONⅦ（第七代）汽車引擎經警以拓
    模方式採證送往日本查證後，該汽車引擎確係宮澤三三三所
    有失竊車輛之汽車引擎，此有引擎號碼拓模顯示係「4G63DC
    3650」等字樣1 紙附卷可憑（見偵卷第45頁），復有LANCER
    EVOLUTION Ⅶ（第七代）紅色車輛1 部（內含編號4G63DC36
    50號之引擎）扣案可佐，且有照片6 張在卷可稽（見偵卷第
    46至47頁），堪認被告所購入之上開汽車引擎及車身等零件
    確實係被害人宮澤三三三所遭竊，係屬贓物無訛。
  (三)本件首應審究者為上開贓物係被告向何人所購買：
    1.證人乙○○於本院審理時雖證述：伊的綽號叫「鳥屎」，
      從事廢五金買賣，有從日本進口中古汽車引擎及車身到臺
      灣，伊於90年至94年有與被告交易過很多次，都是交易汽
      車配件即報廢的車殼、引擎，因為被告作的是改裝車的生
      意，被告沒有和伊購買過引擎、車殼以外之其他零件，伊
      從日本進口的車殼都是經過切割，不可能是完整的車殼，
      從日本進口的汽車零件都是報廢車，伊不是作整部車的進
      口，依照日本的規定，如果是整部車的話，就需要抹消證
      明，伊只是進口零件，就不需要抹消證明，而臺灣從90年
      開始，引擎進口需要引擎號碼報關，所以引擎號碼在日本
      就要報關，等到臺灣的時候，海關還要審查1 次，伊交易
      的方式都是伊先在日本買進來，然後客戶再來買，LANCER
      EVOLUTION Ⅶ（第七代）之引擎及車身伊有進口過，但是
      本件被告遭查獲之引擎及車身非伊進口的，伊與被告交易
      通常是使用支票的方式，伊沒有記載交易的項目或是估價
      單，通常只有大約寫一下，被告給伊支票時，伊就將資料
      銷毀云云（見本院97年度簡上字第195 號卷第76頁至第82
      頁），惟以證人乙○○與被告間交易之數額觀之，並非小
      額交易，然證人乙○○對於其與被告間之交易並未留下任
      何紀錄以供查詢，顯有違常情；另據證人丙○○於本院審
      理時證述：伊係卡車司機，有幫被告載送過貨物，大部分
      都是引擎、發動機等汽車零件，印象中有幫被告載送過車
      殼及車頭，因為時間很久了，只記得有載送過整輛車的車
      殼，裡面沒有所有的內裝，車殼的顏色及廠牌伊不清楚，
      車殼有無切割伊也忘記了，那次是被告打電話叫伊去高雄
      仁武鄉陳先生那邊載送到桃園，大家都叫陳先生「鳥屎」
      ，全名伊不清楚，因為只有載送過1 次車殼，所以有印象
      ，印象中車子的方向盤在右邊，不像臺灣的在左邊，載送
      完之後是向被告請款，後來被告有表示少了1 個輪胎，因
      為當初伊去「鳥屎」那裡時，有看見3 個輪胎放在車子旁
      邊，1 個輪胎放在行李箱裡面，伊有向被告表示卸貨的地
      方是大馬路，卸貨完畢後伊就走了，伊也不知道有沒有少
      了1 個輪胎等語（見本院90年度簡上字第195 號卷第45頁
      至第53頁），觀諸證人丙○○與被告、證人乙○○間均無
      素怨，當無虛偽陳述以偏頗被告或證人乙○○之必要，證
      人丙○○之證詞，應具有相當之可信度，是被告曾委託證
      人丙○○從證人乙○○處載送右駕版之車殼至被告處一情
      ，應堪認定；而被告於所開立發票日期為94年12月31日、
      面額348,000 元之支票，亦於95年1 月3 日在證人乙○○
      所有之陽信銀行帳戶內兌現等情，亦有渣打國際商業銀行
      桃園分行97年4 月9 日竹商銀桃園字第59-1號函、銀信銀
      行平等分行97年4 月28日銀信平等字第970036號函各1 份
      附卷可佐（見97年度簡上字第195 號卷第60頁至第62頁、
      第68頁至第71-3頁），是被告辯稱上開物品係向證人乙○
      ○所購買一節，尚非無據，證人乙○○上開證詞，顯為卸
      責之詞，而不足採信。
    2.又按測謊鑑定，係依一般人若下意識刻意隱瞞事實真相時
      ，會產生微妙之心理變化，例如：憂慮、緊張、恐懼、不
      安等現象，而因身體內部之心理變化，身體外部之生理狀
      況亦隨之變化，例如：呼吸急促、血液循環加速、心跳加
      快、聲音降低、大量流汗等異常現象，惟表現在外之生理
      變化，往往不易由肉眼觀察，乃由測謊員對受測者提問與
      待證事實相關之問題，藉由科學儀器（測謊機）紀錄受測
      者對各個質問所產生細微之生理變化，加以分析受測者是
      否下意識刻意隱瞞事實真相，並判定其供述是否真實；測
      謊機本身並不能直接對受測者之供述產生正確與否之訊號
      ，而係測謊員依其專業之學識及經驗，就測謊紀錄，予以
      客觀之分析解讀，至於測謊鑑定究竟有無證據能力，刑事
      訴訟法並無明文規定，惟實務上，送鑑單位依刑事訴訟法
      第208 條第1 項規定，囑託法務部調查局或內政部警政署
      刑事警察局為測謊檢查，受囑託機關就檢查結果，以該機
      關名義函覆原囑託之送鑑單位，該測謊檢查結果之書面報
      告，即係受囑託機關之鑑定報告，該機關之鑑定報告，形
      式上若符合測謊基本程式要件，包括：(一)經受測人同意配
      合，並已告知得拒絕受測，以減輕受測者不必要之壓力。
      (二)測謊員須經良好之專業訓練與相當之經驗。(三)測謊儀器
      品質良好且運作正常。(四)受測人身心及意識狀態正常。(五)
      測謊環境良好，無不當之外力干擾等要件；即賦予證據能
      力，非謂機關之鑑定報告書當然有證據能力；具上述形式
      之證據能力者，始予以實質之價值判斷，必符合待證事實
      需求者，始有證明力；刑事訴訟法就證據之證明力，採自
      由心證主義，由法院本於確信自由判斷，惟法院之自由判
      斷，亦非漫無限制，仍不得違背經驗法則及論理法則；測
      謊檢查之受測者可能因人格特性或對於測謊質問之問題無
      法真正瞭解，致出現不應有之情緒波動反應，此時若過於
      相信測謊結果，反而有害於正確之事實認定；惟一般而言
      ，受測者否認犯罪之供述呈現不實之情緒波動反應，不得
      採為有罪判決之唯一證據，若受測者否認犯罪之供述並無
      不實之情緒波動反應，又無其他積極證據證明其被訴之犯
      罪事實，自得採為有利於受測者之認定，此亦最高法院93
      年度臺上字第1865號判決所採之見解。查被告經本院囑託
      內政部警政署刑事警察局為測謊之鑑定，鑑定結果則認被
      告對於：本案LANCER EVOLUTIONⅦ第7 代之引擎及其他車
      身零件係向證人乙○○所購買經測試結果，無不實反應，
      此有內政部警政署刑事警察局97年9 月11日刑鑑字第0970
      136610鑑定書1 份附卷可參（見本院97年度簡上字第195
      號卷第102 頁至第105-10頁），亦可佐證被告辯稱本案LA
      NCER EVOLUTIONⅦ第7 代之引擎及其他車身零件係向證人
      乙○○所購買一節應屬實在。
  (四)被告雖辯稱：伊並無購買贓物之故意云云。惟查，被告於檢
    察官訊問中自承：伊從事車輛買賣9 年多，車輛引擎來源需
    要證明等語（見偵卷第61頁），復於本院審理時亦供述：進
    口引擎都需要報關證明，伊之前都是跟高燈貿易有限公司配
    合，以前伊有向高燈貿易有限公司要過資料，對方有提供，
    伊向乙○○進口的東西很少，所以沒有向他要等語（見本院
    97年度簡上字第195 號卷第121 頁至第122 頁），與證人乙
    ○○於本院審理時證述：伊從日本進口的汽車配件都是報廢
    車，如果要從日本進口引擎到臺灣，要經過日本的海關報上
    去審查，也要呈報引擎號碼，如果發現引擎有問題，在日本
    就不可能出的來，在臺灣也不可能會進口等語相符（見本院
    97年度簡上字第195 號卷第81頁），則被告既為延泉有限公
    司之負責人，平日經營汽車材料進口買賣業務，且從事該業
    務已有9 年之久，為避免購買來路不明之物品，均有向出售
    者要求提出進口報單及相關證明等資料，何以獨就本件引擎
    及車身零件等物未取得來源證明等資料，此與常情有違；又
    被告自述其因為乙○○未提供報單，故認為乙○○係以廢五
    金名義進口等情（見本院97年度簡上字第195 號卷第122 頁
    ），此與辯護人所提出之辯護狀所載相符，足認被告主觀上
    就此引擎等零件並非合法取得，以致無法以正常管道申報過
    關，而需另以廢五金名義進口一節，實有認知，准此以觀，
    被告對此引擎可能係屬來源不明之贓物早已了然於胸，被告
    空言因信任證人乙○○，故未懷疑引擎來源云云，顯屬卸責
    之詞。況且觀諸被告於警詢及本院審理中均自承：有關汽車
    製造商烙鑄車身號碼之引擎室鈑金遭變造係伊所焊上，所以
    警方會同專業汽車技師勘驗時，無法發現該車之車身號碼，
    且係伊將駕駛座從右駕改成左駕等語不諱（見偵卷第11頁、
    本院97年度簡上字第195 號卷第122 頁至第123 頁），則由
    被告特別將車身號碼焊接之舉措觀之，倘若被告不知道引擎
    等物為贓物，其何須大費周章將車身編號予以變造，益徵被
    告知悉前述引擎及車身零件等物為贓物，是被告所辯，顯係
    推諉卸責之詞，不足採信。
  (五)綜上所述，被告所辯，均不足採信。本案事證明確，被告犯
    行洵堪認定，應予依法論科。
二、刑法及刑法施行法部分條文業經修正公布，並均於95年7 月
    1 日施行。修正後刑法第2 條第1 項之規定，係規範行為後
    法律變更所生新舊法律比較適用之準據法，於修正後刑法施
    行後，應適用修正後刑法第2 條第1 項規定之從舊從輕之原
    則為比較；修正後刑法第2 條第2 項，則為同條第1 項之特
    別規定，於修正後刑法施行後，關於非拘束人身自由之保安
    處分，應依修正後刑法第2 條第2 項之規定，適用裁判時之
    法律。又修正後刑法第35條，乃刑之重輕之法定次序與標準
    ，應適用裁判時之修正後刑法第35條之規定。修正後刑法第
    2 條第1 項係採從舊從輕原則，適用最有利於行為人之法律
    。既曰法律，自較刑之範圍為廣；除法律有特別規定者（如
    修正後刑法第2 條第2 項非拘束人身自由之保安處分適用裁
    判時法，又如修正後刑法施行法第3 條之1 第3 項、第6 條
    之1 、第9 條之3 規定之情形），應依其規定；或事關執行
    之緩刑之宣告，或犯罪在刑法修正施行前，自首在刑法施行
    後之自首部分，或程序之規定（程序從新，如刑法第40條沒
    收宣告之程序規定），應適用裁判時之修正後刑法之規定外
    ；依修正後刑法第2 條第1 項比較時，應就罪刑有關之共犯
    、未遂犯、連續犯、牽連犯、結合犯，以及累犯加重，自首
    減輕暨其他法定加減原因（如身分加減）與加減例等一切情
    形，綜其全部之結果而為比較後，整個之適用，不能割裂而
    分別適用有利益之條文。關於易科罰金之折算標準、易服勞
    役之折算標準及期限、罰金與死刑是否併予執行、多數有期
    徒刑定應執行之刑時之最高刑期之限制等之修正，事涉行為
    人易刑折算標準金額之多寡與期限之長短及定執行刑時能否
    就罰金刑併予執行或有期徒刑定應執行之刑時最高度之限制
    ，亦均屬修正後刑法第2 條第1 項所應比較適用之法律之範
    圍。拘束人身自由之保安處分，並非屬修正後刑法第2 條第
    2 項規定應適用裁判時法之範圍，除有特別規定者外，亦屬
    應依修正後刑法第2 條第1 項比較適用之法律；從刑附屬於
    主刑，除法律有特別規定者外，依主刑所適用之法律（最高
    法院95年05月23日刑事庭第8 次會議決議及最高法院24年上
    字第4634號、24年上字第5292號、27年上字第2615號判例意
    旨參照）。茲就與本案有關且於為刑之宣告前須先行及連帶
    確定應如何適用之法律修正情形列述如下：
  (一)本件被告行為後法律有變更，關於刑法第349 條第2 項故買
    贓物之罪，其法定罰金刑最低度部分，由修正前刑法第33條
    第5 款規定為銀元1 元以上，依罰金罰鍰提高標準條例第1
    條前段提高為2 倍（提高後折算為新臺幣6 元），修正後刑
    法第33條第5 款則修正為新臺幣1 千元以上，以百元計算；
    比較行為時法與裁判時法，關於修正之罰金刑最低度部分，
    行為時法較有利於被告；自應依修正後刑法第2 條第1 項前
    段之規定，適用行為時法。
  (二)又被告行為後，刑法第41條已修正，就易科罰金之折算標準
    部分，由修正前刑法第41條第1 項前段規定（得以銀元1 元
    以上3 元以下折算1 日），並依修正前罰金罰鍰提高標準條
    例第2 條規定提高1 百倍為銀元1 百元以上3 百元以下（即
    新臺幣3 百元以上9 百元以下）折算1 日，修正後刑法第41
    條第1 項前段則修正為得以新臺幣1 千元、2 千元或3 千元
    折算1 日（裁判時罰金罰鍰提高標準條例第2 條並已刪除）
    ；比較行為時，以行為時法有利於被告，自應依修正後刑法
    第2 條第1 項前段之規定，適用行為時法，並依修正前刑法
    第41條第1 項前段、修正前罰金罰鍰提高標準條例第2 條規
    定，諭知易科罰金之折算標準。
  (三)準此，經綜合適用修正前、後之罪、刑相關規定予以比較，
    修正後之規定顯非較修正前之規定對被告有利，因之，依現
    行即修正後刑法第2 條第1 項前段規定，此部分自應整體適
    用修正前刑法之有關規定，合先敘明。
三、核被告所為，係犯刑法第349 條第2 項之故買贓物罪。原審
    以被告事證明確，援引刑事訴訟法第449 條第1 項前段、第
    454 條第2 項、刑法第349 條第2 項，並審酌被告之素行，
    犯罪之動機、目的、手段、品行、智識程度、手段、所生危
    害、犯罪後否認犯行之態度及被害人所受損害等一切情狀，
    量處被告有期徒刑6 月，並依中華民國九十六年罪犯減刑條
    例之第2 條第1 項第3 款、第7 條、第9 條減其宣告刑二分
    之一，併依修正前刑法第41條第1 項前段諭知易科罰金之折
    算標準。核其認事用法，俱無不合，量刑亦甚妥適，被告上
    訴，否認犯行，為無理由，應予駁回。
據上論斷，依刑事訴訟法第455 條之1 第3 項、第368 條，判決
如主文。
本案經檢察官陳仁傑到庭執行職務。
中    華    民    國    97    年    11    月    10    日
                  刑事第四庭  審判長法  官  袁雪華
                                    法  官  陳可薇
                                    法  官  張淑華
以上正本證明與原本無異。
本判決不得上訴。
                                    書記官  鄭嘉惠
中    華    民    國    97    年    11    月    10    日
附錄本判決論罪科刑法條：
刑法第349 條
收受贓物者，處三年以下有期徒刑、拘役或五百元以下罰金。
搬運、寄藏、故買贓物或為牙保者，處五年以下有期徒刑、拘役
或科或併科一千元以下罰金。
因贓物變得之財物，以贓物論。


司法院資訊處製作；財團法人民間司法改革基金會備份。
